臺灣高雄地方法院民事判決
                                    110年度勞訴字第132號
原      告  謝龍洋  
訴訟代理人  張永昌律師
被      告  信昌化學工業股份有限公司

法定代理人  鄭正    
訴訟代理人  楊宜樫律師
上列當事人間確認僱傭關係存在等事件，經本院於民國（下同）
111年11月22日言詞辯論終結，判決如下：
    主      文
一、確認原告與被告間之僱傭關係存在。
二、被告應自110 年7 月1 日起至原告復職之前一日止，按月給
    付原告新臺幣（下同）30,500元，暨自各期應給付翌日起至
    清償日止，依照年息5%計算之利息
三、訴訟費用由被告負擔。
四、本判決第二項得按各期清償期假執行，但被告就各期如分別
    以30,500元為原告預供擔保，免為假執行。
    事實及理由
一、原告主張：其於108 年12月6 日下午3 時30分至4 時許在上
    班途中發生車禍受有創傷性腦出血、右側顏面骨及眼底骨骨
    折、右手遠端橈骨骨折及左手遠端肱骨骨折、臉部及下唇撕
    裂傷縫合後等傷害（下稱系爭傷害）住院，於108 年12月16
    日出院在家休養，雖在109年4月13日復工，迄至目前仍在醫
    療期間，被告竟於110 年5月14日發函以：原告因個人工作
    狀況包含：無故怠工、未提供勞務、不能準時到崗位、考試
    作弊等不當行為，經查證屬實；至今多次溝通及懲處後，仍
    無改善作為且態度消極拒絕溝通等事由，以勞動基準法（下
    稱勞基法）第12條「違反勞動契約或工作規則，情節重大者
    」，自110 年5 月31日起終止與原告之勞動契約（下稱系爭
    終止函文）。但是：
  ㈠被告於原告在職業災害醫療期間終止雙方之勞動契約顯然違
    反勞基法第13條，終止無效。被告於110 年3 月19日訪談原
    告後，即對被原告提出警告通知。惟被告卻遲至同年5 月14
    日才終止雙方勞動契約，超過勞基法第12條第2 項之30日除
    斥期間。
  ㈡原告因為系爭傷害後，被告安排原告轉至中控室任職，卻沒
    有安排合理教育訓練方案，於數月後對原告每週進行測驗。
    原告無法充分學習，不得已將答案抄於手上以應付考核，此
    為原告為保障工作權不得已之舉，原告所為縱有不當，也未
    達勞基法規定之「情節重大」之程度。
  ㈢原告上班刷卡時間沒有遲到，且原告雜務甚多，都必須離開
    中控室座位才能進行辦理。被告竟以原告不在中控室監視器
    畫面裡就是曠職，並以此持續記原告小過、大過，還要求原
    告需到中控室簽名註記幾點到中控室，其他同事卻不需如此
    。原告只是舒緩身體筋骨，被告就認為原告是在崗位上睡覺
    ，被告如此挑剔，顯是對原告為針對性的不公平差別待遇，
    所為終止不合法。因此，提起本件訴訟，請求法院判決：㈠
    確認雙方間僱傭關係存在；㈡被告應自110 年7 月1 日起至
    原告復職之前一日止，按月給付原告30,500元，暨自各期應
    給付翌日起至清償日止，依照年息5%計算之利息。
二、被告則以：
　㈠原告自從108年1月2日任被告酚丙酮工廠技術員，所負責之工
    作即包括現場設備元件VOC檢測、轉動設備目視檢查、環境
    區域内的清潔整理（下稱外場）以及中控室盤控（下稱內場
    ），原告於復工前即曾學習內場盤控。於109年4月7日經復
    工評估並徵得原告同意，將原告調至中控室從事內場盤控（
    下稱系爭調動），除大幅減縮原告之外場工作範圍，又對原
    告前已學習之內場盤控就原告個人狀況進行多次教育訓練，
    同時告知學習訓練過程須經考試。被告既然已經原告同意調
    整原告工作內容為原告曾經學習過的內場盤控，原告不得主
    張還在醫療期間。
　㈡因原告有如附件所示之怠工作弊行為（各次行為簡稱詳如附
    件），經被告依照員工奬懲辦法（下稱系爭辦法）共記小過
    4支、大過2支，合計已滿三大過。被告仍於110年5月3日訪
    談原告，然原告全無改善意願亦無改善作為，其累次故意違
    規情事，違反工作規則情節顯屬重大，且睡眠怠工行為違反
    審慎勤勉義務，作弊行為也違反忠實義務，客觀上顯已難期
    待被告採用解僱以外之懲處手段繼續僱傭關係。被告因而以
    系爭終止函文通知原告於110年5月31日終止雙方勞動契約，
    並無超過30日除斥期間等語為辯，並請求法院判決駁回原告
    之訴，如受不利判決，願供擔保請求免為假執行。
三、雙方不爭執之事項：
  ㈠原告於108 年12月6 日至被告處提供勞務之通勤期間發生車
    禍，受有系爭傷害，此為職業災害。原告於108 年12月16日
    出院後，被告依原告所提原證4 之高雄市立小港醫院108年1
    2月16日診斷證明書（調解卷第39頁）所載宜休養及需專人
    照顧一個月，後原告向被告提出原證2 之高雄醫學大學附設
    中和紀念醫院109 年3 月23日診斷證明書（調解卷第31頁）
    ，建議公司配工，被告即於109 年4 月7 日經復工評估並徵
    得原告同意，原告乃至中控室從事内勤工作，且採半天班模
    式，上午上班，下午讓原告至小港醫院復健，原告因而於10
    9 年4 月13日復工，被告並於109 年5 月8 日、109 年6月1
    1日持續關注原告復工情形，原告於109 年6 月11日訪談時
    自述工作内容可負擔。
　㈡被告酚丙酮工廠技術員詳細工作内容，「内場」即中控室内
    工作内容為：⑴DCS 監控、製程操作調整；⑵化驗數據確認；
    依化驗數據結果進行調整；⑶製程控制點操作紀錄表填寫；⑷
    交接紀錄簿内容填寫；⑸製程異常時盤控進行緊急調整，必
    要時進行停車盤控處理及⑹上級交辦事項。「外場」即非中
    控室内之工作，内容為：⑴現場例行性取樣及送樣、及異常
    時加取樣；⑵現場例行性巡檢；⑶現場環境維護；⑷現場設備
    檢點；⑸現場工事監工；⑹現場操作紀錄表巡視填寫；⑺例行
    性泵浦切換；⑻設備元件VOC量測及檢修；⑼製程異常時配合
    盤控進行現場閥開關，必要時進行停車線作業及⑽上級交辦
    事項。
　㈢原告受傷前原有工作範圍包括上開内外場工作。
　㈣原告於108 年1 月2 日任被告酚丙酮工廠技術員負責之工作
    略為現場設備元件VOC檢測、轉動設備目視檢查、環境區域
    内的清潔整理。原告於109 年4 月13日復工後，仍任酚丙酮
    組技術員，而原告身體狀況較難支應之工作（例如被證29之
    清潔及檢測、轉動機械維護工作），被告均暫免原告從事。
    原告復職後於中控室工作内容僅是學習協助盤控，意即中控
    室由輪班人員負責盤控工作，原告在旁學習協助，並在顧盤
    人員上廁所、臨時有狀況而暫時離開位置時，暫代盤控工作
    。
　㈤被告酚丙酮工廠酚後段共有13名技術員，為使技術員能夠同
    時熟悉内、外場作業，故安排技術員以半天內場、半天外場
    方式輪班。目前人數分為四班，A 班3 人，B 班4 人，C 班
    3 人，D 班3 人，内外場分配方式為1 人内場，2 人外場。
　㈥上開13名技術員，其中經主管同意，可按照自己專業及意思
    在中控室進行操控之技術員有8 人，另5 名技術員，除原告
    以外，其他4 人雖未經主管同意，不可按照自己專業及意思
    在中控室進行操作，但仍以半天内場、半天外場方式輪班，
    並無只從事外場工作而沒有在中控室從事盤控工作之技術員
    。
　㈦原告受傷前除從事外場工作之外，沒有單獨從事内場盤控的
    能力與資格。原告所受系爭傷害復工後，不影響原告從事盤
    控工作（至於原告有無盤控的知識與能力是另一問題）。
　㈧原告復工時無法從事外場工作。
　㈨原告被終止勞動契約時，所受系爭傷害還在醫治療養期間，
    且醫治療養對原告所受傷害及工作能力有所改善。
　㈩被證10即原告108 年1 月2 日到職日起至110 年5 月31日終
    止勞動契約之日止之出勤明細及工資清冊形式上真正，内容
    無錯誤。原告按照被證10打卡紀錄是沒有遲到或缺勤。
　原告除上班刷卡外，被告有請原告需到控制室內簽名註記幾
    點進去控制室。被告答辯四狀附表「原告曠職時間、監視錄
    影檔案名稱及內容」所列曠職時間，為原告不在中控室的時
    間（但原告主張不在中控室不是曠職）。
　被告廠區動火工作均係全天（參被證30) ，原告如須顧火也
    是全天性工作。
　被告酚丙酮人員曾於109 年7 月間睡崗，經被告公告佈達酚
    丙酮組人員，並告知酚丙酮組人員如有睡崗情事發生，將依
    公司規範懲處，該公告上亦有原告簽名（參被證35) ，故此
    公告内容屬工作規則性質。
　被告於109 年7 月27日訪談原告學習情形（參證2)，並告知
    原告將進行考試後，於109 年8 月19、26日、9 月4 日及11
    日進行考試（參被證33及被證12）。109 年8 、9 月之考試
    範圍與原告108 年3 月考試範圍一樣都是酚丙酮酚後段全區
    。嗣109 年11月13日考試時，發現原告作弊，經被告再次於
    109 年11月17日訪談勸導後，於109年11月20日起大幅縮減
    考試範圍，由5 區改成僅針對酚後段300 區一區進行測試，
    甚至用相同考卷，然原告考試結果仍未能及格。
　被告109 年11月27日、110 年3 月12日、110 年3 月29日、1
    10 年4 月16日、110 年5 月3 日的考試內容一樣;109年11
    月20日、110 年4 月1 日考試内容一樣。
　被告110 年3 月19日再次訪談原告，原告拒絕在訪談紀錄簽
    名（參被證5)。
　被告並於110 年3 月24日交付3 月警告通知（含110 年3 月2
     日至24日曠職時間表）予原告，請原告於110 年3 月26日
    前提出異議（參被證26) ，原告屆期均未提出任何異議。
　被告懲處原告的原因事實及懲處內容如附件所示。
　原告經被告記滿三大過，被告於110 年5 月3 日再次訪談原
    告告知上情（請參被證9)，被告於110 年5 月14日寄發系爭
    終止函文予原告，内容記載：「終止勞動契約通知書。台端
    自民國108年1 月至110 年5 月擔任本公司技術員職務，因
    個人工作狀況包含：無故怠工、未提供勞務、不能準時到崗
    位、考試作弊等不當行為，經查證屬實；至今多次溝通及懲
    處後，仍無改善作為且態度消極拒絕溝通；本公司將依據勞
    動基準法第12條『違反勞動契約或工作規則，情節重大者』，
    並自民國110 年5 月31日起終止與您的勞動契約。請您接到
    本信函後三天内親自向本公司部門主管或人資提出異議，逾
    期不辦理者視同同意。特此通知！」，通知原告於110 年5 
    月31日起終止雙方勞動契約。
　如果法院認為勞動契約沒有終止，原告已以起訴作為以準備
    給付之事情通知被告以代提出勞務，從110 年7 月1 日起算
    工資。
　如果法院認為勞動契約沒有終止，每月工資雙方同意以30,50
    0元計算。
　編碼填充題原告試卷正確率達到8 、9 成。
　被證1 「醫護臨場健康服務總表」（調解卷第127 至131 頁
    ）之簽名是原告自己所簽。
  被證2 「109 年7 月27日訪談紀錄」為真。
  被證3 、4 、5 訪談紀錄表之簽名是原告簽的，形式上真正
    。
  被證6、7、8懲處公告形式上真正。
  被證9 訪談紀錄形式上真正，但原告拒簽。
  被證11到被證33形式上真正。
  對於被告所陳報酚丙酮組負責100 區、200 區、300 區盤控
    人員姓名、應聘學歷、到職職務歷練之附表（勞訴卷一第33
    9頁）不爭執。
  被告沒有評估原告是否不適合擔任外場工作。
  被告在原告復工時沒有告知原告學習多久就要達到可以獨立
    顧盤。被告也沒有告知原告最晚要在何時學會獨立顧盤。
  原告從打卡地點走到中控室不超過10分鐘。
四、本件爭點即為：㈠原告原有工作能力為何？㈡被告終止勞動契約時，原告是否還可從事外場工作？㈢原告是否還在不能工作的醫療期間而被告不得終止勞動契約？以下敘述本院為判斷之理由：
　㈠原告原有工作能力為外場工作：
  　雙方不爭執原告受傷前工作範圍包括內外場工作，但原告受
    傷前除從事外場工作之外，沒有單獨從事内場盤控的能力與
    資格，與原告職稱相同的之13名技術員，只有8名技術員（
    不含原告）可以按照自己意思在中控室進行操控，且原告復
    職後僅是在中控室學習協助盤控（見前揭不爭執事項㈢、㈣、
    ㈥、㈦）。依此可見原告在受傷前，主要的原有工作能力為外
    場工作，而不包括內場盤控。內場盤控一直到原告復職前，
    都只是原告需要學習的工作技能。原告雖學習內場盤控，但
    不是原告已經具備的工作技能，尚難認為原告的原有工作包
    括內場盤控。
　㈡被告終止勞動契約時，原告無法完全從事外場工作：
　　原告自109年4月13日至110年5月31日期間，左手肘因創傷後
    肘部僵硬活動度明顯受限，且神經傳導檢查疑有左側尺神經
    和橈神經病變，臨床症狀仍因手術植入物導致其左手有刺激
    感等，認定該員因健康狀況，於該期間應有工作限制，較不
    適宜從事需使用左手用力推、提、舉動作，如以左手搬運重
    物等，且考量作業安全性，較不建議從事需雙手同時出力抓
    握、扭轉之動作，如以雙手轉開閥門、攀爬梯架等。若外場
    作業之工作內容有以上動作及負重之可能，則建議需調整作
    業內容或採漸進式復工之模式安排作業內容等情，有財團法
    人私立高雄醫學大學附設中和紀念醫院111年10月18日高雄
    醫學大學高醫附法字第1110106137號函暨所附之傷病復配工
    評估表在卷可以參考（本院卷二第327、329頁）。被告對於
    外場清潔工作需要雙手同時出力抓握、扭轉，外場工作有少
    數負重工作等沒有爭執（本院卷二第346頁），依此足見原
    告在被告終止勞動契約時，從事外場工作的原有工作能力尚
    未恢復，無法如受傷前一般完全從事外場工作，而有部分工
    作能力尚未恢復之情形。
　㈢原告還在不能工作的醫療期間，被告不得終止勞動契約：
　　⒈勞工在第50條規定之停止工作期間或第59條規定之醫療期
      間，雇主不得終止契約，勞基法第13條定有明文。又勞工
      在勞基法第59條規定之醫療期間，雇主不得終止契約，同
      法第13條前段定有明文。此項規定旨在避免勞工於職業災
      害傷病醫療期間，生活頓失所依，係對於罹受職業災害勞
      工之特別保護，應屬強制規定，雇主違反上開規定，終止
      勞動契約者，自不生契約終止之效力，也有最高法院91年
      度台上字第2466號民事裁判意旨可以參照。
　　⒉被告認為原告不在勞基法第13條之醫療期間無非是以其僅
      讓原告於中控室學習盤控，並免除其從事雙手同時出力抓
      握、扭轉之動作及負重可能之外場工作内容，調動符合傷
      病復配工評估表之建議，原告僅不適宜從事需使用左手用
      力推、提、舉之動作，並非「不能工作」，不是不能工作
      的醫療期間為其論據。但是，雙方不爭執原告被終止勞動
      契約時，原告所受系爭傷害還在醫治療養期間，且醫治療
      養對原告所受傷害及工作能力有所改善，且對照原告歷次
      診斷證明書，原告109年3月18日左手肘活動以及右手腕各
      為50度，嗣後在110年5月5日時則進步到左手肘活動為65
      度、右手腕活動度為95度（本院調解卷第41、69頁），明
      顯症狀尚未固定且仍在改善回復中，應屬勞基法第59條的
      醫療期間，依勞基法第13條。被告終止勞動契約為不合法
      。又外場工作為原告的原有工作，原告既然還在醫治療養
      期間而無法從事外場工作，內場工作也只是原告還在學習
      中的一項技能，原告職災後顯然工作能力尚未恢復。依照
      勞基法第59條第1項第2款，本受有雇主按其原領工資數額
      予以補償的保障，如果因為雇主將勞工調動至勞工原本無
      法勝任的工作再對勞工終止勞動契約，形同雇主在勞工職
      災原有工作能力還沒有恢復之前，可以以調動工作，再終
      止勞動契約的方式，免除對勞工原領工資補償的義務，如
      此對勞工的保護顯然不足，因此即便被告已經調動原告的
      工作，也不可因此終止勞動契約。何況原告受傷後在內場
      工作學習期間，多次因被告以考試檢驗原告學習成果，卻
      在考試中作弊而被懲處，並在考卷上寫「上課一次上太多
      我聽不懂」等語（本院卷一第80頁），足見原告在被告的
      教育訓練後仍然無法勝任內場工作。在原告外場工作能力
      尚未恢復，內場工作能力也還沒有建立之前，原告確實處
      在因職災喪失原有工作能力的醫療期間，此時，被告所為
      終止勞動契約，違法無效。
　　⒊被告將原告調動至原告原本無法勝任的工作後，雖有對原
      告為教育訓練，但是，勞基法第13條目的，在給予受職災
      勞工安心療養，免除受解僱之心理恐懼，另考量受職災之
      勞工，尤其是以體力勞動為主要勞務提出給付的勞工（原
      告受傷前即是以提供體力勞動為主要勞務），因職災傷及
      身體四肢，會有行動或體力之不便，不易另覓新職，故才
      限制醫療期間內，雇主不得解僱該勞工。即便勞工在醫療
      期間內能負擔部分工作，其工作能力仍已減退，求職能力
      及機會亦大受影響，仍有該條之適用。被告雖對原告為教
      育訓練，實與上開工作能力未復原無關，被告自不因此取
      得對原告的勞動契約終止權。
　　⒋被告雖另以資料都放在中控室，也有人可以請教，原告不
      努力學習還打瞌睡、作弊、缺勤，違反忠實、謹慎、勤勉
      的義務。但是原告在醫療期間本可請公傷病假而繼續受有
      原領工資補償，原告卻仍願意前來提供勞務並在自己原本
      不熟悉的中控室學習，已屬不易，難認違反上開義務。又
      原告均有打卡上班，按照打卡紀錄原告沒有遲到缺勤，為
      雙方所不爭執。被告以監控錄影中原告不在中控室期間佐
      證原告缺勤，但原告不在中控室，不等同原告不是在工作
      ，被告應舉證證明原告不在中控室時究竟從事何事，被告
      沒有提出證據證明所有原告不在中控室的時間是在從事何
      事，只以原告拒絕解釋去何處，就認定原告曠職，顯然不
      合理。且原告復工後只是學習協助盤控，而盤控影響工廠
      運作重大，為被告所主張，被告自應就此對原告為充足的
      教育訓練，原告方可取得盤控職務的工作能力。被告就此
      無非是以300區DCS教育訓練、考試時間表（本院卷一第77
      頁，下稱系爭教育訓練表）以及證人許上清、林孝杰的證
      詞為據。但依據系爭教育訓練表，其中10堂課只有5堂課
      有原告的簽名，且該5堂課本來分5次上課，卻集中為二次
      即110年4月22日、4月29日上課，原告所受訓練顯然不足
      且倉促。證人許上清證稱：原告復職後，由盤控資深人員
      帶領，後面因為原告學習狀況不好，才由工程師對原告進
      行教育訓練，其不會一直在中控室（本院卷一第293、297
      頁），足見其非實際進行教育訓練之人，不足證明教育訓
      練的完整性。至於證人林孝杰則證稱：110年4月22日上課
      20分鐘，同年月29日上課2.5小時，原訂計晝為一星期講
      一張圖，但其5月時要被調離現職，且後續接任的工程師
      能力還無法擔任講師，再加上這5張圖環環相扣，所以其
      合併起來講（本院卷一第307-308頁）。依此也可知悉被
      告就講師的安排有銜接上瑕疵，並沒有給予原告一個充分
      、妥當的教育訓練規劃。且證人林承啟證稱：以被告給原
      告測試的試卷，至少要有外場1年工作歷練，天分較好的
      加上內場半年才可能拿到70分的成績，以原告學習速度，
      至少要1年（本院卷二第184-189頁）；至於證人曾祥豪則
      證稱：被證13、14兩份考卷，要完成70分以上至少要2、3
      年（本院卷二第203頁）。證人均受僱於被告，無維護原
      告之必要，且經具結擔保信憑性，所為證述應可採信。而
      原告108年1月2日受僱，同年12月就受傷，外場工作經歷
      不足1年，受傷復工後至原告109年11月13日第一次考試相
      距不到1年，教育訓練課程也只有進行一半，受訓品質、
      時數均有不足，經驗也不夠，此時被告對原告進行考試，
      原告因為心虛作弊，雖有不當，但衡其動機只是為了通過
      考試確保工作，不是惡意要對被告造成危害，被告依此對
      原告為大小過之處分進而終止勞動契約，顯然過當，且難
      認合於情節重大以及最後手段性。被告所為處置既有上開
      過當，關於打瞌睡乙節即無再為論述必要。
五、綜上所述，被告終止勞動契約為不合法，雙方勞動契約仍然
    存在。雙方不爭執原告已以起訴作為以準備給付之事情通知
    被告以代提出勞務，從110 年7 月1 日起算工資以及每月工
    資以30,500元計算。從而，原告本於勞動契約請求法院判決
    如主文第一、二項所示，為有理由，應予准許。並依勞動事
    件法第44條，就主文第二項依職權宣告假執行以及酌定相當
    擔保金額同時宣告被告預供擔保後得免為假執行。
六、本件事證已臻明確，雙方其餘爭點及攻擊防禦方法，與判決
    結果均不生影響，因此不一一論述，附帶說明之。
七、訴訟費用負擔的依據：民事訴訟法第78條。
中　　華　　民　　國　　111 　年　　12　　月　　13　　日
                  勞動法庭    法　官  黃宣撫
以上正本證明與原本無異。　　　
如不服本判決，應於判決送達後20日內向本院提出上訴狀並表明
上訴理由，如於本判決宣示後送達前提起上訴者，應於判決送達
後10日內補提上訴理由書（須附繕本）。
中　　華　　民　　國　　111 　年　　12　　月　　14　　日
                              書記官  吳紫瑄